【裁判字號】    98,交聲,2187
【裁判日期】    980706
【裁判案由】    違反道路交通管理處罰條例聲明異議
【裁判全文】
臺灣臺北地方法院交通事件裁定        98年度交聲字第2187號
原處分機關  臺北市交通事件裁決所
異  議  人
即受處分人  乙○○
代  理  人  甲○○
上列受處分人因違反道路交通管理處罰條例案件，對於臺北市交
通事件裁決所於98年6月18日北市裁罰字第裁22─000000000號之
裁決書（原舉發案號：北市交監字第000000000 號）聲明異議，
本院裁定如下：
    主  文
異議駁回。
    理  由
一、聲明異議意旨略以：異議人即受處分人乙○○於96年12月22
    日，因違反道路交通管理處罰條例案件，依該條例第63條第
    3項前段規定（半年記點達6點），原應於民國97年3月3日接
    受道路交通安全講習，然受處分人因兵役向講習機關申請延
    訓，臺北市監理處再通知應於98年2月9日接受講習，受處分
    人仍未到訓，經監理站逕行掣單舉發汽車駕駛人無正當理由
    不依規定接受道路交通安全講習之違規，惟本人因97年7 月
    13日服役於台北市石牌保一總隊二大四中服警察替代役，在
    站哨時因一位役男的挑釁攻擊，致眼部嚴重受損視網膜破裂
    剝離，手術長達六小時，期間因訴訟，並於98年2月8日法扶
    基金會來電須於翌（9 日）日前去拿抗辯書有關資料送往復
    興南路余梅娟律師事務所商討，迫於開庭在即，以免耽誤98
    年2 月11日開庭，損及權益，故未前往接受安全講習，且本
    人業已於98年6月1日前往監理站參加安全講習等語，爰對原
    處分不服，依法聲明異議，請求撤銷原處分云云。
二、原處分機關以：異議人即受處分人乙○○因違反道路交通管
    理處罰條例案件，依該條例第63條第3 項前段規定（半年記
    點達6 點），原應於97年3月3日接受道路交通安全講習，然
    受處分人向講習機關申請延訓，臺北市監理處再通知應於98
    年2月9日接受講習，惟受處分人未到訓。嗣經臺北市監理處
    於98年4月27日依前開道路交通管理處罰條例第24條第3項前
    段之規定而逕行掣單舉發，並將前開舉發通知單送達於受處
    分人，受處分人乃分別於98年5月1日、同月25日向原處分機
    關提出申訴，經原處分機關函請臺北市監理處調查結果，仍
    認受處分人確有前開違規行為，並於98年6 月18日以受處分
    人有「汽車駕駛人無正當理由不依規定接受道路交通安全講
    習」之違規事實，依道路交通管理處罰條例第24條第3 項，
    違反道路交通管理事件統一裁罰基準及處理細則第43條、第
    44條及違反道路交通管理事件統一裁罰基準表之規定，裁處
    受處分人新臺幣（下同）1,800 元之罰鍰，並應參加道路交
    通安全講習，並有上開舉發違反道路交通管理事件通知單、
    裁決書、交通事件聲明異議狀、移送書等資料在卷足憑等語
    。
三、按汽車駕駛人，有依第63條第3 項前段規定受吊扣駕駛執照
    處分者，應接受道路交通安全講習；汽車駕駛人有第24條第
    1項各款、第2項情形之一或本條例其他條款明定應接受道路
    交通安全講習者，無正當理由，不依規定接受道路交通安全
    講習者，處新臺幣1,800 元罰鍰；經再通知依限參加講習，
    逾期6個月以上仍不參加者，吊扣其駕駛執照6個月，道路交
    通管理處罰條例第24條第1項、第3項定有明文。次按送達由
    行政機關自行或交由郵政機關送達。送達，於應受送達人之
    住居所、事務所或營業所為之。但在行政機關辦公處所或他
    處會晤應受送達人時，得於會晤處所為之。於應送達處所不
    獲會晤應受送達人時，得將文書付與有辨別事理能力之同居
    人、受僱人或應送達處所之接收郵件人員，行政程序法第68
    條第1項、第72條第1項、第73條第1項分別有明文規定。
四、經查：
  (一)本件受處分人應於98年2月9日接受道路交通安全講習，而未
    依規定參加該交通安全講習之事實，業據受處分人之代理人
    甲○○撰狀之交通違規案件陳述書、聲明異議狀中坦承不諱
    （見臺灣臺北地方法院98年度交聲字第2187號，以下簡稱本
    院卷，第4 頁、第21至22頁；委託書見本院卷第23頁），並
    有臺北市監理處98年5月19日北市監駕字第09860858700號函
    、98年6月11日北市監駕字第09860989500號函附卷可稽。
  (二)又受處分人應於98年2月9日接受道路交通安全講習之通知單
    ，已送至受處分人戶籍地，並為有辨別事理能力之同居人甲
    ○○（受處分人之母）收受，而受處分人之代理人甲○○雖
    有中度精神障礙，惟依卷內所附之臺北市立聯合醫院診斷證
    明書，病患甲○○為情感性精神病（見本院卷第24頁），但
    其病症並不至於影響受處分人之代理人甲○○了解自己是在
    收受郵件之辨別能力，是上開通知書依上開行政程序法之規
    定已為送達並發生合法送達之效力，合先敘明。
  (三)另受處分人辯稱：受處分人須於98年2 月11日開庭，卻在同
    月8日始獲緊急通知，要與律師在同月9日商討開庭事宜，為
    保護權益，故未前往參加交通安全講習云云。惟臺北市監理
    所已於97年6月6日以通知單通知受處分人於98年2月9日接受
    講習，且受處分人亦知悉，此觀受處分人之代理人甲○○所
    撰之聲明異議狀甚明（見本院卷第4 頁）。然查受處分人之
    代理人甲○○卻於交通違規案件陳述書中辯稱乃係代理人未
    告知受處分人之故，導致受處分人未參加安全講習云云（見
    本院卷第21至22頁），惟依交通違規案件陳述書、聲明異議
    書均為代理人所撰，先陳述未告知受處分人，所以受處分人
    不知，後又云係因受處分人為維護自身權益，與律師開會，
    故未前往，其前後理由不一而明顯矛盾，顯係卸責飾詞，無
    可採信。復依臺灣士林地方法院報到證所載以觀，本件業已
    於98年1 月21日交予受處分人收執（見本院卷第20頁），並
    有該報到證在卷可查，是受處分人早已知開庭之事，即便與
    律師開會事出突然，惟受處分人為一般違規交通講習僅短短
    3 小時，況律師上班時間不若公務機關，較有彈性，受處分
    人不至於完全無法將時間排開，基此，上開受處分人所辯，
    難為有利於受處分人之認定。是受處分人無正當理由不依規
    定接受道路交通安全講習之違規事實，堪以認定。
  (四)末查，受處分人再辯稱：已於98年6月1日前往監理站參加安
    全講習云云。惟受處分人既已未依通知單上之98年2日月9日
    參加安全講習，又未依相關規定申請延期，亦無其他正當理
    由可不依規定接受道路交通安全講習，其違規之事證已臻明
    確，舉發單位依法舉發並無不當。是受處分人事後再行參加
    安全講習，與對於已完成之違規構成要件之事實，係屬二事
    ，亦無解免受處分人前開違規行為之成立，附此敘明。
  (五)綜上，本件事證明確，受處分人上開違規事實，應堪認定。
五、綜上，受處分人確有無正當理由不依規定接受道路交通安全
    講習之違規情事，經原處分機關依違反道路交通管理處罰條
    例第24條第3 項規定及違反道路交通管理事件統一裁罰基準
    及處理細則所訂之違反道路交通管理事件統一裁罰基準表之
    規定，裁處受處分人1,800 元罰鍰，核無違誤。是本件受處
    分人之異議為無理由，自應將其異議駁回。
據上論斷，應依道路交通管理處罰條例第87條第2 項、第89條，
裁定如主文。
中    華    民    國    98    年    7     月     6    日
                    交通法庭  法  官  施添寶
以上正本證明與原本無異。
如不服本裁定，應於裁定送達後5日內，向本院提出抗告狀。
                              書記官  陳弘文
中    華    民    國    98    年    7     月     6    日


司法院資訊處製作；財團法人民間司法改革基金會備份。
